【裁判字號】    89,上訴,1732
【裁判日期】    890724
【裁判案由】    偽造文書等
【裁判全文】
臺灣高等法院刑事判決                          八十九年度上訴字第一七三二號
    上  訴  人
    即  被  告  甲○○
右上訴人因偽造文書等案件，不服臺灣桃園地方法院八十八年度訴字第二九六號，中
華民國八十八年九月二十二日第一審判決（起訴案號：臺灣桃園地方法院檢察署八十
七年度偵字第一四七四三號、八十七年度偵緝字第二五九號）提起上訴，本院判決如
左：
    主  文
原判決關於甲○○部分撤銷。
甲○○連續行使偽造私文書，足以生損害於公眾及他人，累犯，處有期徒刑肆月。行
動電話機壹具沒收。
    事  實
一、甲○○前曾於民國八十一年間因違反槍砲彈藥刀械管制條例案件，經原審判處有
    期徒刑一年八月，於八十三年六月十八日縮刑期滿而執行完畢，猶不知悔改，緣
    於八十六年底、八十七年初，在桃園縣平鎮市平鎮保齡球館旁之某電動玩具遊樂
    場，與同案被告張煌昌（業經原審判處有期徒刑五月確定，並依法移請臺灣桃園
    地方法院檢察署檢察官發監執行）認識姓名年籍不詳綽號「阿迪」之成年男子，
    渠三人平時即在上開電動玩具場進出及開車四處遊盪，甲○○明知「阿迪」所持
    有之行動電話係盜拷自李佐昌向中華電信股份有限公司（下稱中華電信公司）合
    法租用之外碼000000000號行動電話之序號及經合法登錄內碼之行動電
    話，竟基於意圖為自己不法利益之概括犯意，自八十七年二月七日起至同年三月
    七日止，連續在桃園縣平鎮市上開遊樂場向「阿迪」借得上開行動電話機，而先
    後撥號使用上開行動電話向中華電信公司傳送行使該盜拷之內、外碼所代表之訊
    號，要求中華電信公司提供通話服務，以此傳送無線電波方式盜用他人電信設備
    ，藉與在桃園縣平鎮市○○里○○路二○八巷三一七弄三號住處之妻廖碧芳及桃
    園縣平鎮市○○路○段九十八巷十二號等地之涂熊華等友人連絡計二十七通（原
    審誤為二十通），盜用他人之電信設備，使中華電信公司誤以為係李佐昌合法使
    用而陷於錯誤，任由其使用該行動電話，而獲免支付中華電信公司行動電話費之
    不法利益計新台幣一百四十九元，均足以生損害於中華電信公司及李佐昌。嗣李
    佐昌發現電話費用偏高而於八十七年三月二十四日前往中華電信申告查詢，經電
    信警察隊清查上開行動電話八十七年二月份及三月份之通話紀錄而查獲上情。
二、案經交通部電信總局移送台灣板橋地方法院檢察署呈請台灣高等法院檢察署檢察
    長核轉桃園地方法院檢察署檢察官偵查起訴。
    理  由
一、右揭事實，業據上訴人即被告甲○○於原審審理時坦承不諱，核與告訴人李佐昌
    於偵查中之指訴情節相符（詳參台灣士林地方法院檢察署八十七年度偵字第四七
    一三號卷第四頁、台灣桃園地方法院檢察署八十七年度偵字第一四七四三號卷第
    十一頁），並經證人廖碧芳、涂熊華於偵查時供證被告甲○○確曾以上開盜拷之
    行動電話與之通話多次（台灣板橋地方法院檢察署八十七年度偵字第一八八三六
    號卷第六頁、台灣士林地方法院檢察署八十七年度偵字第四七一三號卷第六頁）
    之情節相符，復有行動電話被盜用申報書、行動電話客戶話費申告單、電話費清
    單明細等件附卷可資佐證（台灣士林地方法院檢察署八十七年度偵字第四七一三
    號卷第十三頁至第二十一頁、台灣板橋地方法院檢察署八十七年度偵字第一八八
    三六號卷第十七頁至第二十一頁），足徵被告之自白與事實吻合，應堪信為真實
    。本件事證明確，被告之犯行，洵堪認定。
二、查行動電話機出廠時，機內之ＩＣ記憶晶片均由製造商燒錄一定之序號（即俗稱
    之內碼），又持類比式行動電話（即本案○九○字碼之電話）向中華電信公司申
    請門號時，亦須將核配之外碼燒錄在話機之ＩＣ記憶晶片，因之行動電話之內、
    外碼其記載形式均屬具有固定性並可藉由無線電波訊號之傳送以供設於中華電信
    公司交換機電腦處理判讀之電磁紀錄，且依內、外碼申請使用人與中華電信公司
    間之特約，該內、外碼係用以表示得對中華電信公司要求提供通話服務，中華電
    信公司亦得據該內、外碼確認其所提供通話服務之對象，並資為核算電話費之基
    礎，從而堪認行動電話之內、外碼係用以表示一定用意之證明，應認係刑法第二
    百二十條第二項、第三項所指之準私文書。被告甲○○每次撥打該具行動電話機
    時，均向中華信公司傳送該盜拷之內、外碼所代表之訊號，供中華電信公司確認
    並要求中華電信公司提供通話服務，顯然已本於該盜拷之內、外碼對中華電信公
    司有所主張，足以生損害於中華電信公司及李佐昌，核其此部分所為，均係犯刑
    法第二百十六條、第二百二十條第二項、第三項、第二百十條之行使偽造準私文
    書罪。次查，向中華電信公司申請行動電話門號，須將內碼及中華電信公司核配
    之外碼登錄於該公司交換機之資料庫內，二者共同搭配使用。於撥打行動電話時
    ，須話機藉無線電波所傳送內、外碼代表之訊號，由中華電信公司收訊後經與交
    換機內儲存之特定一組內、外碼比對相符後，始得通話，據此，自堪認登錄於中
    華電信公司交換機資料庫之行動電話內、外碼之性質屬「電信所用之其他相關設
    備」，而為電信法第二條第二款所稱之電信設備。被告甲○○利用話機傳送無線
    電波而盜用他人登錄於中華電信公司交換機資料庫之行動電話內、外碼此一電信
    設備之行為，亦足使中華電信公司之行動電話通訊系統陷於錯誤，加以接收並提
    供服務，渠因而獲得免費使用電信服務之財產上不法利益，足生損害於原使用人
    之權益，則又該當於刑法第三百三十九條第二項之詐欺得利罪及修正前電信法第
    五十六條第一項之意圖為自己不法之利益，以無線電磁方式盜用他人電信設備通
    信罪（按：電信法第五十六條第一項業於八十八年十一月三日經修正公布，其修
    正後之法定刑度為「五年以下有期徒刑，得併科新台幣一百五十萬元以下罰金」
    ，較之修正前之刑度「五年以下有期徒刑、拘役或科或併科新台幣十五萬元以下
    罰金」，顯然為重，依刑法第二條第一項但書規定，自以適用修正前之規定為有
    利於被告），而電信法第五十六條第一項所規定之犯罪型態與刑法第三百三十九
    條第二項之規定相同，且該電信法之法定刑度（五年以下有期徒刑、拘役或科或
    併科新台幣十五萬元以下罰金）亦重於刑法第三百三十九條第二項之所定（五年
    以下有期徒刑、拘役或科或併科一千元以下罰金），自應優先適用特別法之電信
    法第五十六條第一項之規定。被告所犯前開行使偽造準私文書罪及修正前電信法
    第五十六條第一項之意圖為自己不法之利益，以無線電磁方式盜用他人電信設備
    通信罪，其各自之犯罪時間緊接，構成要件相同，顯均係基於概括犯意反覆為之
    ，均應依連續犯規定論以一罪，並均依法加重其刑。又被告以一行為觸犯上開二
    罪名，為想像競合犯，依刑法第五十五條之規定，均應從一重以行使偽造準私文
    書罪處斷。再被告甲○○前於八十一年間因違反槍砲彈藥刀械管制條例案件，經
    原審法院判處有期徒刑一年八月，於八十三年六月十八日縮刑期滿而執行完畢，
    有卷附台灣桃園地方法院被告全國前案紀錄表可按，其受有期徒刑之執行完畢後
    ，五年內再犯有期徒期以上之本罪，為累犯，應依法遞加重其刑。至公訴人雖僅
    就被告等違反電信法之犯行提出公訴，然檢察官就犯罪事實一部起訴者，其效力
    及於全部，本件被告行使偽造準私文書部分之犯罪事實，與前揭論罪科刑之違反
    電信法部分有想像競合犯之關係，已如前所述，本院自得就屬於裁判上一罪之行
    使偽造私文書部分一併加以裁判，併此說明。
三、原審以被告甲○○罪證明確，據予論科，固非無見，惟查：被告甲○○自八十七
    年二月七日起至同年三月七日止，借得上開行動電話機，而先後撥號使用上開行
    動電話，藉與其妻廖碧芳及友人涂熊華等連絡，計有二十七通，且其以此方式盜
    用他人之電信設備，而獲免支付中華電信公司行動電話費之不法利益，計新台幣
    一百四十九元，乃原審未詳為審定，誤以被告所盜打之次數只二十通，且未查明
    其因而獲免支付之話費金額，自有未合。又刑法第二百二十條並非罪刑之規定，
    基於該條之規定以文書論者，祇應在判決理由內說明即可，無庸在論結欄下併予
    引用，原判決於論結欄贅引該條，亦有未洽。再原判決關於被告所犯電信法第五
    十一條第一項罪責部分，未說明該條項規定與刑法第三百三十九條第二項之法規
    競合關係，並比較新舊法之適用，容有疏忽。被告甲○○未具理由上訴，空言指
    摘不當，雖非可取，惟原判決關於此部分既有可議，自應由本院將之撤銷改判。
    爰審酌被告之素行、犯罪之動機、目的無非為圖私利、其盜用電話之期間、盜用
    之次數、取得不法利益之多寡等一切情狀，量處如主文所示之刑。至上開盜拷（
    000000000號）行動電話一具，為被告供犯電信法第五十六條第一項之
    罪所用之物、業據被告供明在卷，雖未扣案，然不能證明業已滅失而不存在，仍
    應依電信法第六十條規定宣告沒收。
四、公訴意旨另以：被告甲○○有右揭事實欄以外之自八十七年一、二月起至同年五
    月上旬止，猶有上揭犯行。惟據被告於原審堅決否認有於二、三月間外盜用上開
    電話等情。按犯罪事實應依證據認定之，無證據不得推定其犯罪事實。又不能證
    明被告犯罪者，應諭知無罪之判決，刑事訴訟法第一百五十四條、第三百零一條
    第一項定有明文。經查：被告於偵查中係以李佐昌八十七年二月份及三月份之通
    話紀錄而坦承其等所盜用之情形，而本件之查獲係因李佐昌於八十七年三月間收
    到二月份帳單發覺有遭人盜用之情，於八十七年三月二十四日始向中華電信申告
    ，且告訴人李佐昌亦稱其曾停機一、二個月，自八十七年三月後應就沒有被盜打
    了等語（詳參台灣桃園地方法院檢察署八十七年度偵字第一四七四三號卷第十一
    頁反面、原審卷第四十頁八十八年五月二十六日訊問筆錄），即原審依職權函請
    中華電信股份有限公司檢送0000000000號行動電話自八十七年一月起
    至五月止之電話費清單，亦已逾保存期限已無法提供，此亦有中華電信股份有限
    公司八十八年八月四日函附卷（見原審卷第五十七頁）可按，衡情被告實無從於
    八十七年四、五月間盜用上開電話。被告所辯僅於八十七年二、三月間盜用等情
    尚堪採信。此外復查無其他積極證據證明被告確有公訴人所指之此部分犯行，揆
    諸首揭說明，本應諭知被告無罪，惟因檢察官以此部分與被告前述經認有罪部分
    犯行有連續犯之裁判上一罪之關係，爰不另為無罪之諭知。
五、被告經合法傳喚，無正當理由不到庭，爰不待其陳述，逕行判決，附此敘明。
據上論斷，應依刑事訴訟法第三百七十一條、第三百六十九條、第三百六十四條、第
二百九十九條第一項前段，修正前電信法第五十六條第一項、第六十條，刑法第十一
條前段、第二條第一項但書、第五十六條、第二百十六條、第二百十條、第五十五條
、第四十七條，判決如主文。
本案經檢察官楊楚猛到庭執行職務。
中      華      民      國    八十九    年      七      月    二十四    日
                              臺灣高等法院刑事第二十庭
                                  審判長法  官  葉  麗  霞
                                        法  官  黃  瑞  華
                                        法  官  余  來  炎
右正本證明與原本無異。
如不服本判決應於收受送達後十日內向本院提出上訴書狀，其未敘述上訴之理由者並
得於提起上訴後十日內向本院補提理由書（均須按他造當事人之人數附繕本）。
                                        書記官  黃  麗  玲
中      華      民      國    八十九    年      七      月    二十七    日
附錄本判決論罪科刑法條全文：
中華民國刑法第二百十條：
 (偽造變造私文書罪)
偽造、變造私文書，足以生損害於公眾或他人者，處五年以下有期徒刑。
中華民國刑法第二百十六條：
 (行使偽造變造或登載不實之文書罪)
行使第二百十條至第二百十五條之文書者，依偽造、變造文書或登載不實事項或使登
載不實事項之規定處斷。
（修正前）電信法第五十六條：
意圖為自己或第三人不法之利益，以有線、無線或其他電磁方式，盜接或盜用他人電
信設備通信者，處五年以下有期徒刑、拘役或科或併科新台幣十五萬元以下罰金。
製造、變造電信器材，供自己或他人盜接或盜用他人電信設備通信者，亦同。


司法院資訊處製作；財團法人民間司法改革基金會備份。
